臺灣高等法院民事判決　　　　　　　 96年度保險上易字第4號
上　訴　人　丙○○
訴訟代理人　陳金泉律師
　　　　　　葛百鈴律師
　　　　　　李瑞敏律師
上　訴　人　國寶人壽股份有限公司
法定代理人　甲○○
訴訟代理人　乙○○
上列當事人間請求給付保險金事件，上訴人對於中華民國95年12
月29日臺灣臺北地方法院95年度保險字第162號第一審判決分別
提起上訴，本院於96年7月18日言詞辯論終結，判決如下：
    主  文
原判決關於命上訴人國寶人壽股份有限公司給付超過新臺幣參拾
柒萬壹仟元，及其中新臺幣參拾參萬零柒佰伍拾元，自民國九十
四年八月二十八日起至清償日止；另其中新臺幣肆萬零貳佰伍拾
元，自民國九十五年十二月二十八日起至清償日止，均按年息百
分之十計算之利息部分，及該部分假執行之宣告，暨命上訴人國
寶人壽股份有限公司負擔訴訟費用部分之裁判均廢棄。
上開廢棄部分，上訴人丙○○在第一審之訴及假執行之聲請均駁
回。
上訴人國寶人壽股份有限公司其餘上訴駁回。
上訴人丙○○上訴駁回。
第一審關於命上訴人國寶人壽股份有限公司負擔訴訟費用部分，
及第二審訴訟費用關於上訴人國寶人壽股份有限公司上訴部分，
由上訴人國寶人壽股份有限公司負擔百分之九十九，餘由上訴人
丙○○負擔。第二審訴訟費用關於丙○○上訴部分，由上訴人丙
○○負擔。
    事實及理由
一、上訴人丙○○（下稱丙○○）起訴主張：緣丙○○於91年7
    月12日投保上訴人國寶人壽股份有限公司（下稱國寶公司）
    永泰終身保險及附加契約「國寶人壽日額型住院醫療終身保
    險附約」（下稱保險附約）十單位保險（保單號碼：一Ｂ0
    0000000）。嗣丙○○因罹患有情感性精神病而於93年8月23
    日至國立台灣大學醫學院附設醫院（下稱台大醫院）精神病
    房住院治療，並於93年11月8日轉至日間病房住院接受醫療
    至94年9月9日出院。丙○○於94年間即向國寶公司提出保險
    金理賠之申請，詎料國寶公司於94年8月19日僅計算丙○○
    於93年8月23日至93年11月7日合計78日住院治療時間，而給
    付丙○○保險金184,500元，卻未給付93年11月8日至94年9
    月9日丙○○於日間病房住院接受醫療之保險金。依系爭保
    險附約第十一條約定，被保險人因第十條之約定而經醫院住
    療者，每一投保單位本公司按實際住院日數乘以100元給付
    住院醫療日額保險金，但同一次事故，給付住院日數最高以
    365日為限。丙○○投保單位為十個單位，而自93年11月8日
    至94年9月9日丙○○於日間病房住院期間扣除週六、日後，
    共計220日，則依上開約定丙○○得請求住院醫療日額保險
    金220,000元；又依保險附約第十四條第一項約定，被保險
    人因第十條之約定而住院日數持續達30日以上時，本公司除
    給付住院醫療日額保險金外，另依下列方式給付長期住院保
    險金，同條第二項約定，住院日數第31日至第180日部分，
    每一投保單位按100元乘以超過30日之住院日數給付，同條
    第三項約定，住院日數第181日至第365日部分，每一投保單
    位按150元乘以超過180日之住院日數給付。丙○○依上開約
    定得請求長期住院保險金，自住院日數第31日至第180日部
    分，扣除國寶公司已給付部分後，共計102日，請求金額為
    102,000元，住院日數第181日至第365日部分，共計118日，
    請求金額為177,000元，合計279,000元；另依保險附約第十
    六條約定，被保險人因第十條之約定而住院治療時，每一投
    保單位本公司按25元乘以實際住院日數給付醫療雜費保險金
    ，但同一次事故，以365日為限，而自93年11月8日至94年9
    月9日丙○○於日間病房住院期間扣除週六、日後，共計220
    日，則依上開約定丙○○得請求醫療雜費保險金55,000元；
    再者，依保險附約第十七條約定，被保險人因第十條之約定
    經住院治療而出院後，每一投保單位本公司按50元乘以實際
    住院日數給付出院居家醫療保險金，但同一次事故，以365
    日為限，而自93年11月8日至94年9月9日丙○○於日間病房
    住院期間扣除週六、日後，共計220日，則依上開約定丙○
    ○得請求出院居家醫療保險金110,000元。總計國寶公司應
    給付丙○○保險金664,000元，並就其中595,750元部分，因
    國寶公司於94年8月12日收受丙○○請求理賠保險金申請書
    ，加計15日自翌日即94年8月28日起算遲延利息；另其中68,
    250元部分，因國寶公司於95年10月12日收受丙○○請求理
    賠保險金之存證信函，加計15日自翌日即95年10月28日起算
    遲延利息。至於遲延利息之利率，保險法第三十四條第二項
    定有明文，本件因可歸責於國寶公司而拒絕給付日間留院之
    保險金，當應依上開保險法規定給付遲延利息年利一分等語
    。並聲明：「一、國寶公司應給付丙○○664,000元，及其
    中595,750元部分自94年8月28日起；另其中68,250元部分自
    95年12月28日起，均至清償日止，按年利率百分之十計算之
    利息。二、願供擔保，請准宣告假執行。」。（原審判命國
    寶公司給付丙○○372,750元及其中332,500元自94年8月28
    日起至清償日止，另其中40,250元自95年12月28日起至清償
    日止，均按年息百分之十計算之利息，而駁回丙○○其餘請
    求，丙○○就其敗訴中之268,500元及其中102,000元部分自
    94年8月28日起，另166,500元部分自95年12月28日起均至清
    償日止按年息百分之十計算之利息不服提起上訴，其餘敗訴
    部分，丙○○未上訴，該部分已確定，國寶公司則就其敗訴
    部分不服提起上訴）。並上訴聲明：國寶公司應再給付丙○
    ○268,500元及其中102,000元部分自94年8月28日起，另166
    ,500元部分自95年12月28日起均至清償日止按年息百分之十
    計算之利息；及答辯聲明：對造上訴駁回。
二、國寶公司則以：丙○○所接受之日間留院治療，較近似門診
    治療而非住院治療，是該日間留院治療期間非系爭保險契約
    保單條款第二條第七項所規定之住院醫療給付範圍；又丙○
    ○既自認週六、日及國定假日未到院，自不符合「被保險人
    住院持續達三十日以上」之要件，故依系爭保險契約第十四
    條規定，丙○○自不得請求長期住院保險金給付；再國寶公
    司已於94年8月19日給付93年11月8日當天之住院保險金1750
    元，應予扣除等語，資為抗辯。並上訴聲明：（一）原判決
    不利於國寶公司部分廢棄，（二）前開廢棄部分，丙○○在
    第一審之訴及假執行之聲請均駁回；及答辯聲明：上訴駁回
    。
三、本件丙○○主張伊因罹患情感性精神病自93年8月23日起至
    台大醫院精神科病房住院，並於93年11月8日轉至日間病房
    接受治療，94年9月9日出院，依兩造所簽訂之國寶人壽日額
    型住院醫療終身保險附約保單條款第十一條、第十四條第一
    項、第十六條、第十七條之約定，國寶公司應給付伊住院醫
    療日額保險金220,000元、長期住院保險金279,000元、醫療
    雜費保險金55,000元、出院居家醫療保險金110,00 0元，合
    計664,000元，詎國寶公司竟拒絕伊理賠之聲請等情之前揭
    事實，業據提出保險單主契約及保險附約、台大醫院診斷證
    明書、永春郵局第01477號存證信函、郵局郵件回執、國寶
    公司95年10月20日國寶申字第09510006號函為證。國寶公司
    對丙○○有投保系爭保險契約之事實及上開書證之真正均不
    爭執，惟否認伊有給付義務，並為前揭抗辯。是本件之爭點
    ，厥為丙○○日間住院，究竟是否符合上開醫療終身保險附
    約之住院定義？及若符合，則國寶公司應給付丙○○多少保
    險金？爰分論如后：
（一）查系爭醫療終身保險附約第二條第七項約定：「本附約所
      稱住院，係指被保險人因疾病或傷害，經醫師診斷，必須
      入住醫院診療時，經正式辦理住院手續並確實在醫院接受
      診療者」，依上開住院之文義觀之，顯見只要「經正式辦
      理住院手續並「確實在醫院接受診療者」，即符合上開住
      院之定義，此尤不論住院者，夜間或假日是否返家，抑或
      日間住院或一般住院，自均符合上開住院之意涵，本件丙
      ○○因罹患情感性精神病自93年8月23日起至台大醫院精
      神科病房住院，並於93年11月8日轉至日間病房接受治療
      ，至94年9月9日始出院之事實，有前揭台大醫院診斷證明
      書可證，自堪信為真實，經況本院檢附上開診斷證明書函
      請由台大醫院鑑定結果，該院96年1月11日校附秘字第096
      0002031號覆函說明二第一點記載：「丙○○女士於民國
      九十三年八月二十三日於本院精神部3E2急性病房住院，
      九十三年十一月八日轉1E4日間病房住院繼續接受治療，
      嗣於九十四年九月九日自日間病房出院。廖女士於上開期
      間的確有辦理正式入院手續，並於本院接受治療。廖女士
      於本院精神醫學部日間病房接受治療之內容包含有：藥物
      治療、支持性心理治療、復健治療、職能治療、團裡心理
      治療等」，益見丙○○自93年11月8日轉至日間病房並至
      94年9月9日出院，確有正式辦理住院手續並接受治療之情
      事。是國寶公司辯稱丙○○未辦理住院手續及接受治療，
      不符保險契約請求保險金之要件云云，顯與事實不符。另
      依前揭覆函鑑定結果說明二第二點前段記載：「日間病房
      住院為提供精神疾病之病患在工作人員協助下，持續進行
      復健治療和職能治療之一種型式。」及說明二第三點：「
      依據精神衛生法第二十五條規定，精神醫療方式包括日間
      住院」，亦證日間病房住院治療確為精神病患者治療型態
      之一，是丙○○依系爭保險契約之前開約定，主張國寶公
      司應給付伊日間住院之保險金，即屬有據。
（二）次查，丙○○為前揭日間住院之請求既屬有據，已如前述
      ，則國寶公司依系爭醫療終身保險附約之約定，應給付多
      少保險金，茲分述說明如下：
    1、首查，丙○○日間住院之天數為何？依上開診斷證明書
       所載，丙○○日間住院固係自93年11月8日起至94年9月9
       日止，惟按日間住院，乃係日間前往醫院住院治療，夜
       間及假日返家之意，茲丙○○既自認上開日間住院治療
       應扣除週六、週日，復為國寶公司所不爭執，自堪採信
       ；又上開日間住院治療期間，因尚逢94年2月5日至13日
       農曆春節及同年月28日（二二八紀念日）、94年4月5日
       清明節，此為國定之假日，一般公立醫院並無正常門診
       ，亦應予以扣除，從而，丙○○可請求之日間住院天數
       ，為如附表一所示之213日，此亦為兩造所不爭執（見本
       院卷第114頁反面）。又國寶公司抗辯伊已於94年8月19
       日給付93年11月8日當天之住院保險金共1,750元，故該
       日不應計入，應予扣除，並提出保險金理賠通知書影本
       乙紙為證，丙○○對此亦不爭執，故該日自應扣除，是
       其可請求之日間住院天數於扣除該日後，為212日，合先
       敘明。
    2、次按，依系爭醫療終身保險附約保單條款第十四條「長
       期住院保險金的給付」約定：「被保險人因第十條之約
       定而住院治療且住院日數持續達三十日以上時，本公司
       （即國寶公司）除給付「住院醫療日額保險金」外，另
       按下列方式給付「長期住院保險金‧‧」。本件丙○○
       日間住院之日數，如前所述，雖有二百十三日之多，惟
       上開日間住院之天數，係扣除週六、日及國定假日等累
       積而成，故丙○○之日間住院並無持續而無中斷三十日
       以上之情形，依上開契約條款之約定，丙○○自不得向
       國寶公司請求長期住院保險金之給付，此部分丙○○之
       請求，應予以駁回。丙○○雖主張：系爭保險契約第十
       四條僅約定為被保險人住院日數「持續」達三十日以上
       即得請領長期住院保險金，而非約定為連續三十日，故
       就字面上意義而論，僅需伊有住院達三十日以上之事實
       ，即得請領長期住院保險金；又依系爭保險附約保單條
       款第二條第八項規定，本附約所稱同一次事故係指由同
       一疾病或傷害，或因此引起的併發症，必須住院治療之
       事故，如需住院治療二次以上時，每次住院與再入院間
       隔時間未超過十四天者，視為同一次事故住院，就此約
       定觀之，僅需二次住院未間隔超過十四天者均視為同一
       事故住院，是縱認伊有每五日間隔二日未住院之情事，
       依上開約定因未間隔超過十四日以上，仍屬同一事故住
       院，而可持續計算住院日數，伊住院日數既超過三十日
       以上，自得依前揭第十四條約定請求長期住院保險金；
       再依保險附約第一條第三項約定及保險法第五十四條第
       二項規定，保險契約之解釋如有疑義時，以作有利於被
       保險人解釋為原則，解釋上亦應為被保險人有住院達三
       十日以上之情事者，即符合上開得請領長期住院保險金
       之要件云云。惟查，本案日間留院之治療方式，依丙○
       ○自認逢週六、日及國定假日即未到院之內容，其所稱
       之住院顯為每五日即中斷二日，依其文義，顯未達持續
       三十日以上之狀態甚明，自不符本條給付標準。再，前
       揭所謂「同一次事故」之用語記載僅明文約定於上開約
       款第十一條住院醫療保險金的給付、第十二條加護病房
       保險金的給付、第十三條燒燙傷病房保險金的給付、第
       十六條醫療雜費保險金的給付及第十七條出院居家療養
       保險金的給付規定之但書部分，而第十四條長期住院保
       險金的給付部分並無出現「同一次事故」之字樣，依文
       義及體系解釋方法，可見長期住院保險金的給付並無適
       用上開同一次事故規定之餘地，況亦不能以上開同一次
       事故住院之規定逕自比附援引論斷為可持續計算住院日
       數，是丙○○前揭主張，與契約文義顯有不符，並不可
       採。
    3、丙○○復主張依系爭醫療終身保險附約第十一條規定請
       求住院醫療日額保險金213,000元（每日1,000元Χ213日
       ＝213,000元）、依第十六條請求醫療雜費保險金53,250
       元（每日250元Χ213日＝53,250元）、及依第十七條請
       求國寶公司給付伊出院居家療養保險金共106,500元（每
       日500元Χ213日＝106,500元），以上合計372,750元既
       有上開系爭醫療終身保險附約及台大醫院之診斷證明書
       為證，其所為此部分請求，依前揭說明，洵屬有據，應
       予准許。
       惟國寶公司因已給付93年11月8日當日之金額1,750元，
       應予扣除，有如前述，故以212日計算，丙○○得請求之
       金額為371,000元，在此範圍內准許之。逾此範圍之請求
       ，則無理由，應駁回之。
    4、末查，丙○○於九十四年八月十一日向國寶公司提出上
       開醫療保險理賠之申請時，出具台大醫院94年8月9日之
       診斷證明書，因上開診斷證明書僅能證明丙○○自93年
       11月8日起至94年9月9日止有日間住院之事實，再參以系
       爭醫療終身保險附約第九條第二項約定：「本公司應於
       收齊前項文件後十五日內給付之，逾期本公司應按年利
       一分加計利息給付‧‧」，故有關此部分之利息起算，
       應自94年8月28日起算（詳如附表二）；至於丙○○94年
       8月10日迄至94年9月9日止，日間住院之事實證明資料，
       係由丙○○於本件起訴時所附上，此有其所提之原證二
       診斷證明書一份在卷可查，而依上開系爭醫療終身保險
       附約第九條第二項之規定，既然丙○○係於本件起訴時
       ，始收齊理賠文件具狀向國寶公司主張保險金給付，則
       上開醫療保險金之遲延利息之計算，自應以國寶公司收
       受起訴狀繕本（附有診斷證明書）之翌日起算至第十五
       日期滿後，請求遲延利息，始符合上開系爭醫療終身保
       險契約之約定要求（如附表二）。查本件國寶公司係於
       95年11月15日收受丙○○起訴狀繕本，此有送達證書一
       份在卷可憑，依前揭說明，上開94年8月10日迄至94年9
       月9日止，醫療保險金之遲延利息，應自95年12月1日起
       算遲延利息，始為有理由，從而，丙○○主張此部分保
       險金遲延利息，自95年12月28日起算，亦屬有據，應予
       准許。
四、綜上所述，本件丙○○依系爭保險契約之約定，請求國寶公
    司給付664,000元及其中595,750元部分自94年8月28日起，
    另其中68,250元部分自95年12月28日起，均至清償日止，按
    年利率百分之十計算之利息。其中有理由部分為371,000元
    ，及其中330,750元自94年8月28日起，另其中40,250元自95
    年12月28日起，均至清償日止，皆按年息百分之十計算之利
    息，爰在此範圍內准許之。逾此範圍之請求，自難准許，應
    予駁回。原審就上開有理由部分，為丙○○勝訴之判決，核
    無違誤，國寶公司上訴論旨指摘原判決此部分不當，求為廢
    棄，為無理由，應予駁回。至於前開無理由部分，原審就其
    中1,750元及該部分自94年8月28日起算之利息，為丙○○勝
    訴之判決，並為假執行之宣告，尚有未洽，國寶公司上訴論
    旨指摘原判決此部分不當，求為廢棄，為有理由，應予廢棄
    ，改判駁回其此部分之訴及假執行之聲請。至其餘無理由部
    分，原審為國寶公司敗訴之判決，於法並無不合，國寶公司
    上訴論旨指摘原判決此部分不當，求為廢棄，為無理由，應
    予駁回。
五、本件論證已臻明確，兩造其餘之主張及答辯暨各自舉證，經
    本院審酌後於判決結果已無影響，爰不逐一論述，附此敘明
    。
六、據上論結，本件國寶公司上訴為一部有理由，一部無理由，
    丙○○上訴為無理由，依民事訴訟法第449條第1項、第450
    條、第79條，判決如主文。
中　 華　　民　　國　　96　　年　　8 　　月 　　1　　日
                   民事第十二庭
                       審判長法　官  張宗權
 　　　　　　　　　　　　　　法　官  蕭艿菁
 　　　　　　　　　　　　　　法　官  王麗莉
正本係照原本作成。
不得上訴。
中　　華　　民　　國　　96　　年　　8 　　月　　2 　　日
 　　　　　　　　　　　　　　書記官  李明昇
